臺灣臺中地方法院刑事判決　　　　　 94年度中簡上字第427號
公　訴　人　臺灣臺中地方法院檢察署檢察官
上　訴　人
即　被　告　甲○○
　　　　　　丁○○
上列上訴人即被告因犯傷害案件，不服本院臺中簡易庭九十四年
度中簡字第一二二四號中華民國九十四年五月三十一日第一審簡
易判決（聲請簡易判決處刑案號：臺灣臺中地方法院檢察署九十
四年度偵字第三六三八號），提起上訴，本院管轄之第二審合議
庭自為第一審判決如下：
    主    文
原判決撤銷。
甲○○、丁○○共同傷害人之身體，均累犯，各處拘役伍拾日；
如易科罰金，以參佰元折算壹日。
    事    實
一、甲○○前於民國八十六年間曾因誣告案件，經本院於八十七
    年八月十八日以八十七年度訴字第一○○二號判處有有期徒
    刑四月，甲○○不服判決，提起上訴，嗣經臺灣高等法院臺
    中分院、最高法院駁回上訴確定，於九十一年二月十六日執
    行完畢。另於八十六年間因偽造文書案，經本院於八十八年
    二月二十三日以八十七年度訴一一六號判有期徒刑一年，嗣
    分別經臺灣高等法院臺中分院、最高法院均駁回上訴確定，
    又於八十九年間因侵占、誣告二罪，經本院於九十一年七月
    二日以九十年度訴字第二二七○號判決判處有期徒刑四月、
    十月，經上訴後，臺灣高等法院臺中分院針對誣告罪之部分
    駁回上訴，侵占罪之部分則撤銷原判決，改判有期徒刑三月
    確定，針對誣告罪之部分，再經甲○○上訴後，經最高法院
    上訴駁回確定；復於九十年間因偽造文書（違反電信法）案
    ，經本院於九十一年八月九日以九十年度訴字第一二九九號
    判處有期徒刑四月確定，前開四罪，經臺灣高等法院臺中分
    院於九十二年十二月二十五日以九十二年度聲字第九五三號
    定應執行有期徒刑二年三月確定，於九十三年一月二十日縮
    短刑期假釋付保護管束出監，縮刑期滿日為九十四年二月三
    日（此部分不構成累犯）。
二、丁○○前於八十六年間因違反肅清煙毒條例案件，經法院判
    處有期徒刑三年確定，復於同年間，又因竊盜案件，經本院
    於八十六年六月三十日以八十六年度易字第三二七五號判決
    判處有期徒刑四月確定，且因違反麻醉藥品管理條例案件，
    經本院於八十六年九月一日以八十六年度易字第四二一六號
    判決判處有期徒刑三月，前開三罪經定應執行有期徒刑三年
    四月確定，於八十八年四月二十九日縮短刑期假釋付保護管
    束出監，縮刑期滿日為八十九年十月一日，復於八十九年間
    ，因施用第一、二級毒品案件，經本院於八十九年十月九日
    以八十九年度訴字第一八八二號分別判處有期徒刑九月、七
    月確定，又於同年間因竊盜案，經本院八十九年十月二十五
    日以八十九年度易字第二七九七號判決判處有期徒刑三月，
    此三罪經定應執行有期徒刑一年五月，徐宏瑞前開假釋遂遭
    撤銷，執行殘刑並接續執行後，於九十二年四月八日縮短刑
    期假釋付保護管束，縮刑期滿日為九十二年九月二十日，期
    滿未經撤銷假釋，視同執行完畢。
三、緣甲○○與己○○間彼此怨隙已深，是於九十四年一月二十
    三日上午十時十分許，在臺中市○區○○街三六四號之頂樓
    ，己○○與丈夫李慶良、小姑丙○○○、姑婿乙○○在該處
    整理雜物之際，丁○○亦至該處，己○○見及，遂以言語勸
    告丁○○勿與甲○○從事違法之事等語，丁○○因而心生不
    悅，下樓告知甲○○此事，甲○○氣憤上樓，以左手抓著己○○右側頭髮，右手打己○○面部左側，此時丁○○乃由己○○之背面以手臂勒住己○○的頸部（均未成傷），己○○
    急於掙脫，丙○○○、乙○○見狀旋即上前制止，詎甲○○
    、丁○○竟基於共同傷害丙○○○、乙○○之犯意聯絡，正
    當乙○○欲拉開丁○○嵌制己○○之手臂，而丙○○○欲拉
    開己○○之手時，由丁○○反手自後方勒住乙○○的脖子，
    乙○○不敵即跌倒在地，丙○○○亦遭丁○○踢傷腳部，造
    成乙○○受有右手肘挫傷、右膝挫傷，另丙○○○則受有右
    足踝擦傷等傷害。
四、案經己○○、丙○○○、乙○○告訴由臺中市警察局第一分
    局報告臺灣臺中地方法院檢察署檢察官偵查起訴。
　　理    由
一、訊據被告甲○○、丁○○固坦承於九十四年一月二十三日上
    午十時十分許，在臺中市○區○○街三六四號之頂樓有與告
    訴人己○○、乙○○、丙○○○等人發生肢體衝突等情，惟
    矢口否認有何傷害告訴人乙○○、丙○○○之情事，被告甲○○先於偵查中辯稱：她與被告丁○○均無毆打告訴人乙○○、丙○○○等語；嗣於本院辯稱：她與告訴人己○○於八
    十七年間因修繕水塔結下恩怨，此後告訴人己○○就會誇大
    情事，本件係因告訴人己○○辱罵被告丁○○，她才上樓去
    質問告訴人己○○，未料己○○竟打她一巴掌，還要現場另
    一名女工（係告訴人丙○○○）打她，她當時被打在地上，
    因而大喊救命，被告丁○○趕來救她，被告丁○○確實有毆
    打告訴人等人，但是為了要救她等語；被告丁○○則辯稱：
    他沒有毆打任何人，他才是被害人，告訴人等是惡人先告狀
    等語。經查：
（一）如事實欄所示被告甲○○、丁○○與告訴人己○○、乙○○、丙○○○間肢體衝突發生之經過，業據：
  １、證人即告訴人乙○○於警詢、偵查及本院審理時指稱、證
      稱：於九十四年一月二十三日上午十時十分左右，是大嫂
      己○○要他與妻子丙○○○到臺中市○○街三六四號五樓
      樓頂去整理東西，之後他發現己○○與被告甲○○發生肢
      體衝突，被告丁○○則從後面用手臂勒住己○○的脖子，
      他要過去將被告丁○○拉開，但他反遭被告丁○○毆打並
      勒住脖子，因為他有高血壓及肝炎，被打後，是妻子丙○○○來救他，但丙○○○當時是拉誰，他就不是很清楚了
      等語（見偵查卷第十八、四三頁、本院卷第四十頁）。
  ２、證人即告訴人丙○○○於警詢、偵查及本院審理時分別指
      稱、證稱：她於九十四年一月二十三日上午十時十分左右
      ，她與大嫂己○○、大哥李慶良及丈夫乙○○在臺中市○○街三六四號之頂樓，正在整理家用雜物，被告丁○○先
      上樓來看看四周，她以為被告丁○○是要上樓拿自己的東
      西，她大嫂己○○有向被告丁○○說了一、二句話，但內
      容為何，她沒有注意聽，之後被告甲○○則用手拉著己○○的頭髮，另一手則抓著己○○的臉部，被告丁○○則自
      後方用手肘掐著己○○的脖子，她原本是去拉被告甲○○
      的衣服，但在告訴人乙○○去拉被告丁○○時，遭被告丁○○反手掐著頸部，將乙○○壓在地上，她才去拉被告丁○○，因此遭被告徐瑞金踢到腳部，雙方肢體衝突的時間
      約莫十五分鐘等語（見偵查卷第二一至二三、四四頁、本
      院卷第三二頁）；
  ３、證人即現場目擊之李慶良亦於偵查及本院結證稱：他們在
      整理雜物的過程中，是被告丁○○先上來，之後又下樓去
      ，不久後被告甲○○就跟著上來，然後被告丁○○也跟著
      上來，被告甲○○就打己○○，他過去主要是將她二人拉
      開，後來被告丁○○上來勒住己○○的脖子，丁○○年輕
      力壯，他當時實在看不下去，原本想將丁○○的手拉開，
      這時妹妹丙○○○要將被告甲○○拉開，他妹婿乙○○也
      拉住被告丁○○的腳，但因被告丁○○年輕力壯，而他們
      則都是五、六十歲的人，實在無法拉開，後來，被告丁○○放手打告訴人乙○○，並且用手勒住乙○○的脖子，丙○○○看到此景，就連忙向前，過程中就遭被告丁○○踢
      到腳部等語（見偵卷第六十頁、本院卷第四六、四七頁）
      。
  ４、證人即告訴人己○○亦於警詢、偵查及本院審理中證稱：
      當天她是與丈夫李慶良、證人乙○○、丙○○○在頂樓上
      整理衣服及書籍，忽然間被告丁○○上樓來，走走看看，
      她覺得是一付挑釁的樣子，她們都沒有人理被告丁○○，
      在他要下去之前，她向被告丁○○勸說倘被告甲○○要他
      作違法的事情，要他不要作，他下樓之後，被告甲○○馬
      上就上樓來，並衝到她的面前，面對著她，以左手抓著她
      的右邊頭髮，用右手打她左側的頭，將她往前抓，她下意
      識要掙脫，當她再抬起頭來時，被告丁○○自她的身後勒
      住她的脖子，她有窒息的感覺，告訴人乙○○見狀就前來
      拉著被告丁○○的手，小姑丙○○○也去拉被告甲○○，
      要將被告二人拉開，之後被告丁○○轉身過去踢乙○○，
      又勒住乙○○的脖子，被告甲○○轉身過去打丙○○○，
      後來因為被告二人沒有占到什麼便宜，二人就跑了，被告
      二人來的很突然，前後只有一、二分鐘的時間等語（見偵
      查卷第十六、四四頁、本院卷第二四至二六頁）。
　５、另告訴人乙○○、丙○○○因與被告二人間前開肢體衝突
  　　，造成被告乙○○受有右手肘挫傷、右膝挫傷，另丙○○○則受有右足踝擦傷等傷害，復有行政院衛生署臺中醫院
      九十四年一月二十三日診斷證明書二紙在卷可憑（見偵查
      卷第四八、四九頁）。
（二）被告甲○○固辯稱證人丙○○○、乙○○、己○○及李慶
      良上開證詞互有差異，顯係構詞誣陷等語，然以，除證人
      己○○曾與被告甲○○二人生有宿怨嫌隙外，告訴人丙○○○、乙○○與被告甲○○間並無糾葛冤仇，告訴人丙○○○、乙○○應無構詞誣陷被告二人之理；再者，衡之上
      開四名證人互有姻親血緣關係，倘若真有構詞設陷於被告
      二人之情事，則其所為證言經潤飾設計後，應無可能出現
      互有差別之指述，而本件衝突事起突然，肢體衝突之際，
      場面必然混亂，情況亦屬危急，是認前開四位證人對於本
      件衝突發生之經過、歷經時間之長短等情，縱有些許出入
      ，應可合理推論係恃證人各自親身經歷、感受、記及面對
      事件面向角度之不同而為之表述，從而，上開證人所為證
      述應可信為真實地呈現事件發生之經過。
（三）綜上所述，被告甲○○、丁○○雖以前開辯詞否認傷害告
      訴人丙○○○、乙○○等情，無非避重就輕，推卸刑責之
      詞，不足採信，被告二人犯行應堪認定，應依法論科。
二、核被告甲○○、丁○○就傷害告訴人丙○○○、乙○○所為
    ，係犯刑法第二百七十七條第一項之普通傷害罪（本件公訴
    人起訴事實業已載明被告二人係基於共同基於傷害之犯意，
    正值被告二人與告訴人己○○生有肢體衝突時，適有告訴人
    丙○○○及其夫乙○○在場，前去勸阻時，由被告丁○○先
    後以腳踢告訴人丙○○○、乙○○等情，又本件衝突發生之
    際，告訴人丙○○○、乙○○既係分別制止被告甲○○、丁○○，則被告二人為求反制，對彼此之行為，自應仍有犯意
    之聯絡及行為之分擔，此據被告甲○○自承於告訴人丙○○○拉她時，她有反制，被告丁○○則係在場與乙○○扭打在
    一起等語即可明悉【見本院卷第五三頁】，加以起訴之犯罪
    事實並未敘明被告丁○○傷害告訴人丙○○○、乙○○部分
    之犯行，已超越與被告甲○○間犯意聯絡之範疇，是認被告
    甲○○傷害告訴人丙○○○、乙○○之部分，亦為起訴之犯
    罪事實，本院自得予以審理，至起訴論罪科刑法條雖未敘明
    被告甲○○傷害告訴人丙○○○、乙○○之論罪法條，應屬
    漏載，附此敘明）。次第：
（一）本件衝突之起因乃係告訴人己○○與被告甲○○間之肢體
      衝突，被告丁○○復係因告訴人丙○○○、乙○○前往制
    　止之際而生傷害告訴人丙○○○、乙○○之舉措，是堪認
      被告甲○○對於被告丁○○傷害告訴人丙○○○、乙○○
      之犯行，自有犯意聯絡及行為分擔，為共同正犯。
（二）又被告甲○○、丁○○以一傷害行為，傷害丙○○○、乙○○二人，為想像競合犯，依刑法第五十五條前段之規定
  　　，應從重之普通傷害罪處斷。
（三）被告甲○○前於八十六年間曾因誣告案件，經本院於八十
      七年八月十八日以八十七年度訴字第一○○二號判處有有
      期徒刑四月，嗣經臺灣高等法院臺中分院、最高法院駁回
      上訴確定，於九十一年二月十六日執行完畢；被告丁○○
      前於八十六年間因違反肅清煙毒條例案件，經法院判處有
      期徒刑三年確定，復於同年間，又因竊盜案件，經本院於
      八十六年六月三十日以八十六年度易字第三二七五號判決
      判處有期徒刑四月確定，且因違反麻醉藥品管理條例案件
      ，經本院於八十六年九月一日以八十六年度易字第四二一
      六號判決判處有期徒刑三月，前開三罪經定應執行有期徒
      刑三年四月確定，於八十八年四月二十九日縮短刑期假釋
      付保護管束出監，縮刑期滿日為八十九年十月一日，復於
      八十九年間，因施用第一、二級毒品案件，經本院於八十
      九年十月九日以八十九年度訴字第一八八二號分別判處有
      期徒刑九月、七月確定，又於同年間因竊盜案，經本院八
      十九年十月二十五日以八十九年度易字第二七九七號判決
      判處有期徒刑三月，此三罪經定應執行有期徒刑一年五月
      ，徐宏瑞前開假釋遂遭撤銷，執行殘刑並接續執行後，於
      九十二年四月八日縮短刑期假釋付保護管束，縮刑期滿日
      為九十二年九月二十日，期滿未經撤銷假釋，視同執行完
      畢等情，有臺灣臺中地方法院檢察署刑案資料查註紀錄表
      及臺灣高等法院被告全國前案紀錄表各二件在卷可稽，被
      告二人均於受有期徒刑之執行完畢後，五年內再犯本件有
      期徒刑以上之上揭傷害罪，為累犯，應分依刑法第四十七
      條規定加重其刑。
（四）原審以被告二人共犯傷害犯行，均事證明確，並對被告予
      以論罪科刑，固非無見。惟原審認被告二人亦有共同傷害
      告訴人己○○之犯行，就此傷害部分，應屬被告二人犯罪
      尚屬不能證明（詳述如後），原審就此部分誤為有罪之認
      定。被告上訴意旨，執此指摘原判決此部分不當，為有理
      由，應由本院將原判決撤銷改判。
（五）爰審酌被告二人前有事實欄所示之前科紀錄，有上開被告
      全國前案紀錄表各二份，足認被告二人素行不佳，本件又
      細故毆打告訴人丙○○○、乙○○，動輒以暴力相向，實
      不可取，惟幸告訴人丙○○○、乙○○所受傷勢非劇，併
      參酌被告二人之犯罪目的、生活狀況、品行、智識程度及
      犯罪後未坦承犯行等一切情狀，量處如主文所示之刑，並
      諭知易科罰金之折算標準。
（六）按檢察官聲請以簡易判決處刑之案件，經法院認為有第四
      百五十一條之一第四項但書之情形者，應適用通常訴訟程
      序審判之，刑事訴訟法第四百五十二條定有明文；且對於
      簡易判決之上訴，準用刑事訴訟法第三編第一章及第二章
      之規定，管轄第二審之地方法院合議庭受理簡易判決上訴
      案件，應依通常程序審理。其認案件有刑事訴訟法第四百
      五十二條之情形者，應撤銷原判決，逕依通常程序為第一
      審判決，法院辦理刑事訴訟簡易程序案件應行注意事項第
      十四項亦有規定。查本案審判中發現法院認定之犯罪事實
      ，顯然與檢察官據以求處罪刑之事實不符，而有刑事訴訟
      法第四百五十一條之一第四項但書第二款前段之情形，依
      前揭法律規定，原審適用簡易判決處刑程序，尚有未合，
      應由本院合議庭改依通常程序審理後，逕為第一審之判決
      ，檢察官或被告如不服本判決，仍得於法定上訴期間內，
      向管轄之第二審法院提起上訴，附此敘明。
四、不另為無罪諭知部分
（一）公訴意旨另以：被告甲○○與丁○○二人，共同基於傷害
      之犯意聯絡，由被告甲○○毆打告訴人己○○（未至成傷
      ），被告丁○○則以手勒住告訴人己○○脖子，致告訴人
      己○○受有頸部勒傷之傷害，因認被告二人就此部分另涉
      犯刑法第二百七十七條第一項之傷害罪嫌。
（二）按刑法所定之傷害罪，以有傷害人之意思，並發生傷害之
      結果者，始能成立，若加害者以傷害人之意思，而加暴行
      ，尚未發生傷害之結果，除對直系血親尊親屬施強暴，可
      成立刑法第二百八十一條之罪，或法律對暴行另有處罰之
      規定外，如社會秩序維護法第八十七條規定加暴行於人者
      處三日以下拘留或新台幣一萬八千元以下罰鍰外，要無從
      成立刑法之傷害罪。又所謂傷害之結果，係指人之生理機
      能或精神狀態，因而有所障礙，或於外形有所變異破壞之
      情形而言。再按犯罪事實應依證據認定之，無證據不得推
      定其犯罪事實。又告訴人之告訴，係以使被告受刑事訴追
      為目的，是其陳述是否與事實相符，仍應調查其他證據以
      資審認；又認定不利於被告之事實，須依積極證據，苟積
      極證據不足為不利於被告事實之認定，即應為有利於被告
      之認定，更不必有何有利之證據。
（三）經查告訴人己○○於九十四年一月二十三日至行政院衛生
      署臺中醫院主訴頸部遭人勒傷，惟檢查時頸部並無任何明
      顯外傷，該醫院於診斷書記載頸部勒傷（無任何明顯外傷
      ）等情，此有前揭一份在卷可按（偵查卷第六五頁），是
      就告訴人己○○是否受有傷害一節，除告訴人之指述外，
      並無其它積極證據足佐，從而被告二人此部分行為與傷害
      罪之構成要件是否相符，自屬有疑，揆諸前揭說明，應為
       被告有利之認定，是被告二人此部分犯罪尚屬不能證明
      ，原應為被告此部分無罪之諭知，惟公訴人認此部分與前
      揭論罪科刑之傷害部分有想像競合犯之裁判上一罪關係，
      爰不另為無罪之諭知。
據上論斷，應依刑事訴訟法第四百五十五條之一第一項、第三項
、第四百五十二條、第三百六十九條第一項前段、第三百六十四
條、第二百九十九條第一項前段，刑法第二十八條、第二百七十
七條第一項、第五十五條、第四十七條、第四十一條第一項前段
，罰金罰鍰提高標準條例第一條前段、第二條，判決如主文。
案經檢察官戊○○到庭執行職務
中    華    民    國   九十四   年   八   月   十一   日
                         臺灣臺中地方法院刑事第十二庭
                                  審判長法  官
                                        法  官
                                        法  官
右正本證明與原本無異。
如不服本判決，應於判決送達後十日內，向本院提出上訴狀（須
附繕本），上訴於臺
灣高等法院臺中分院。
                                        書記官
中    華    民    國   九十四   年   八   月   十一   日
附錄本案論罪科刑法條
刑法第二百七十七條第一項
(普通傷害罪)
害人之身體或健康者，處三年以下有期徒刑、拘役或一千元以下
罰金。
